臺灣高等法院臺中分院刑事判決　　　 96年度交上易字第856號
上　訴　人　臺灣臺中地方法院檢察署檢察官
被　　　告　甲○○
上列上訴人因被告過失致死案件，不服臺灣臺中地方法院95年度
交易字第812號中華民國96年3月16日第一審判決（起訴案號：臺
灣臺中地方法院檢察署95年度偵字第23810號)，提起上訴，本院
判決如下：
    主    文
原判決撤銷。
甲○○因過失致人於死，處有期徒刑拾月，減為有期徒刑伍月，
如易科罰金，以新臺幣壹仟元折算壹日。
    犯罪事實
一、甲○○於民國95年10月4日上午6時5分許，騎乘車牌JT8-578
    號重型機車，沿台中縣大雅鄉○○路由東往西方向行駛，行
    經雅潭路 280號惠明學校前，本應注意汽車（含機車）行經
    行人穿越道，應減速慢行，遇有行人穿越時，無論有無交通
    警察指揮或號誌指示，均應暫停讓行人先行通過；及汽車行
    駛時，駕駛人應注意車前狀況，並隨時採取必要之安全措施
    。而依當時天候晴、晨光、柏油路面乾燥無缺陷、亦無障礙
    物、視距良好等情形，並無不能注意之情事，竟疏於注意，
    行經該處行人穿越道時，未減速慢行暫停讓行人先行通過，
    亦未注意車前狀況，即貿然前行，適有行人江吳勸從雅潭路
    南側沿行人穿越道欲至雅潭路北側，甲○○因而煞車不及，
    撞上江吳勸，致江吳勸受有頭部外傷致顱腦損傷等傷害，經
    送醫急救後，仍因顱腦損傷而於同年10月 6日上午11時15分
    不治死亡。甲○○於車禍後，到場處理之警員查知肇事者之
    身分前，即主動向前往現場處理之員警承認其駕車肇事，自
    首而接受裁判。
二、案經臺灣臺中地方法院檢察署檢察官據報相驗後偵查起訴。
    理    由
一、上開犯罪事實，業據被告甲○○坦承不諱，核與被害人江吳
    勸之家屬乙○○於偵查中指訴情節相符。又被害人江吳勸因
    本件車禍受有頭部外傷致顱腦損傷，經送醫急救後仍於上述
    時間不治死亡，業經臺灣臺中地方法院檢察署檢察官督同法
    醫師相驗屬實，製有相驗筆錄、相驗屍體證明書、驗斷書附
    卷可憑，此外復有道路交通事故現場圖、道路交通事故調查
    報告表(一)、(二)、現場照片等在卷可稽。按汽車行經行人穿越
    道，應減速慢行，遇有行人穿越時，無論有無交通警察指揮
    或號誌指示，均應暫停讓行人先行通過；及汽車行駛時，駕
    駛人應注意車前狀況，並隨時採取必要之安全措施，道路交
    通安全規則第103條、第94條第3項分別定有明文。被告騎乘
    機車自應注意上開道路交通安全規定，而本件車禍發生當時
    天候晴、晨光、柏油路面乾燥無缺陷、亦無障礙物、視距良
    好，有前揭道路交通事故調查表(一)可考，依當時情形並無不
    能注意之情況，被告竟疏未注意，行經行人穿越道未減速慢
    行，暫停讓行人江吳勸先行通過，亦未注意車前狀況，即貿
    然前行，致煞車不及而肇事，則被告之駕駛行為自有過失，
    且其過失行為與被害人之死亡結果間具有相當因果關係甚明
    。況本件經送鑑定肇事責任歸屬，亦認被告駕駛車牌JT8－5
    78號重型機車未注意車前狀況，撞上在行人穿越道處行走之
    行人，為肇事原因，被害人無肇事因素，有臺灣省臺中縣區
    車輛行車事故鑑定委員會臺中縣區950644案鑑定意見書在卷
    可佐，益徵被告確應負全部過失肇事之責。是本件被告因過
    失致人於死之犯罪事證明確，其犯行洵堪認定，應依法論罪
    科刑。
三、核被告所為，係犯刑法第276條第1項過失致死罪。被告為機
    車駕駛人，行經行人穿越道不依規定讓行人優先通行，因而
    致人死亡，依法應負刑事責任，自應依道路交通管理處罰條
    例第86條第 1項規定，加重其刑。又被告肇事後，於員警尚
    未查知肇事者之身分前，即主動向前往現場處理之員警承認
    其為肇事人等情，有臺中縣警察局道路交通事故肇事人自首
    情形紀錄表附卷可考，並於本案偵查、審理期間到庭接受裁
    判，核屬對於未發覺之罪自首而受裁判，應依刑法第62條前
    段規定，減輕其刑，並先加後減。
四、原審認被告罪證明確，予以論罪科刑，固非無見，惟被告騎
    乘機車行經行人穿越道，未禮讓行人優先通行，肇事之過失
    情節甚重，且所為造成被害人喪失生命，侵害法益鉅大，復
    尚未與被害人家屬和解，賠償損害，加深被害人家屬失去至
    親之委屈，原審僅量處有期徒刑 6月，自有過輕之不當；又
    中華民國九十六年罪犯減刑條例業於96年 7月16日施行，被
    告所犯過失致死罪，合於減刑條件，原審未及適用該減刑條
    例諭知減刑，亦有未合。是檢察官上訴指摘原判決有量刑過
    輕之不當，為有理由，且原審復有上開未及適用法律之瑕疵
    ，自應由本院予以撤銷改判。爰審酌被告前無犯罪紀錄（參
    卷附臺灣高等法院被告前案紀錄表），其騎乘機車行經行人
    穿越道，未減速慢行，禮讓行人優先通行，亦未注意車前狀
    況而肇事，過失程度重大，並因此造成被害人死亡，侵害法
    益甚鉅，雖被告犯後能坦認罪行，表示悔意，惟尚未與被害
    人家屬和解，賠償損害等一切情狀，量處如主文第 2項所示
    之刑。又被告犯罪之時間在96年 4月24日以前，無中華民國
    九十六年罪犯減刑條例第3條第1項所定不予減刑之情形，合
    於減刑條件，爰併為諭知減得之刑及易科罰金之折算標準。
五、據上論斷，應依刑事訴訟法第369條第 1項前段、第364條、
    第299條第1項前段，刑法第276條第1項、第62條前段、第41
    條第 1項前段，刑法施行法第1條之1，道路交通管理處罰條
    例第86條第 1項，中華民國九十六年罪犯減刑條例第2條第1
    項第3款、第7條、第9條，判決如主文。
本案經檢察官丙○○到庭執行職務。
中　　華　　民　　國　　96　　年　　8 　　月　　1 　　日
            刑事第六庭    審判長法　官  李  文  雄
                                法　官  林  靜  芬
                                法　官  張  恩  賜
上列正本證明與原本無異。
不得上訴。
                                書記官  陳　如　慧
中　　華　　民　　國　　96　　年　　8 　　月　　2 　　日
附錄論罪科刑法條
刑法第276條第1項：
因過失致人於死者，處二年以下有期徒刑、拘役或二千元以下罰
金。
